【裁判字號】    97,交聲,522
【裁判日期】    970710
【裁判案由】    違反道路交通管理處罰條例聲明異議
【裁判全文】
臺灣臺北地方法院交通事件裁定         97年度交聲字第522號
原處分機關  臺北市交通事件裁決所
異  議  人
即受處分人  乙○○
上列異議人因違反道路交通管理處罰條例案件，對於臺北市交通
事件裁決所民國97年2 月18日所為之裁決處分（原處分案號：北
市裁二字第裁22-AEV445410號）聲明異議，本院裁定如下：
    主  文
原處分撤銷。
    理  由
一、原處分機關臺北市交通事件裁決所以異議人乙○○於民國96
    年2月8日19時50分許，騎車號MF8-398 號重型機車沿臺北市
    文山區○○路○段行經該路與新光路1段之有燈光號誌管制之
    交岔路口時闖紅燈，而為警以異議人有違反道路交通管理處
    罰條例第53條第1 項規定之行為，予以舉發。嗣異議人於97
    年1 月28日提出申訴，原處分機關認為無理由，乃依上開條
    例第53條第1 項及違反道路交通管理事件統一裁罰基準表之
    規定，裁罰異議人新台幣（下同）1,800 元，並認本案為逕
    行舉發案件，係以汽車所有人為被通知人製單舉發，而道路
    交通管理處罰條例第63條所規定之記點處分係針對汽車駕駛
    人，故本案不援引該規定另記違規點數。
二、聲明異議意旨略以：當時我是搶黃燈，不是闖紅燈，我有跟
    員警反應，但是員警認為我是闖紅燈，所以就開單，我就拒
    絕簽名，之後我一直沒有收到任何紅單，直至97年1 月28日
    我要去換發行照時候，我才知道我有一件罰單沒有結案，於
    是我透過正當行政程序去瞭解到底是哪一件事情，後來寄一
    張單子，我才想起來這件事情，我也想起來我拒絕簽名的經
    過等語。
三、按道路交通管理處罰條例第9條第1項規定：「本條例所定罰
    鍰之處罰，受處罰人接獲違反道路交通管理事件通知單後，
    於十五日內得不經裁決，逕依第九十二條第三項之罰鍰基準
    規定，向指定之處所繳納結案；不服舉發事實者，應於十五
    日內，向處罰機關陳述意見；其不依通知所定期限前往指定
    處所聽候裁決，且未依規定期限繳納罰鍰結案或向處罰機關
    陳述意見者，處罰機關得逕行裁決之。」是對於違反道路交
    通管理處罰條例而未依規定期限自動繳納罰鍰之行為人，處
    罰機關固得依上開規定裁決或逕行裁決，惟該條項規定仍必
    以行為人經合法收受舉發通知單後，方有適用。易言之，如
    行為人未能合法收受舉發通知單之送達，即難認處罰機關可
    對行為人為裁決或逕行裁決。次按違反道路交通管理事件統
    一裁罰基準及處理細則第11條第1項第1款規定：「當場舉發
    者，應填記駕駛人或行為人姓名、性別、出生年月日、地址
    、身分證統一編號及車主姓名、地址、車牌號碼、車輛種類
    。被查獲之駕駛人或行為人為受處分人時，應於填記通知單
    後將通知聯交付該駕駛人或行為人簽名或蓋章收受之；拒絕
    簽章者，仍應將通知聯交付該駕駛人或行為人收受，並記明
    其事由及交付之時間；拒絕收受者，應告知其應到案時間及
    處所，並記明事由與告知事項，視為已收受」，是受處分人
    若拒絕收受舉發通知單，而員警亦未依上開規定告知受處分
    人應到案時間及處所，並記明事由與告知事項者，自應另依
    法定送達程序進行送達，方為適法。經查，證人即舉發本件
    違規之時任臺北市政府警察局文山第一分局員警甲○○於本
    院訊問時證稱：（舉發經過為何？）我當時是單服19-21 時
    巡邏勤務，在分局核定的時間及地點執行路檢勤務，只有我
    一人執行路檢，我當時是在文山區○○路○段與新光路1段執
    行路檢勤務，我是站在指南路2 段靠近政大那邊，當時在19
    時50分左右時，我看到一輛重機車從道南橋下來往政大方向
    （由西往東）直行闖紅燈通過上開路口，我確實親眼看到它
    闖紅燈，我就把他攔下來，我跟駕駛人說他違規的事實，並
    要他出示證件，他跟我說：不好意思，我要載小孩，我沒有
    看到（台語），當時他有在找證件，但是找不到，我就請值
    班同仁查詢車籍，直接告發，當事人有表示他沒有闖紅燈，
    所以他不簽名，我問他是否要收紅單，他也說他不收紅單，
    於是我要告訴他到案處所及日期時，他車子就調頭離開；（
    你是告知完他到案處所及日期後，他才調頭離開還是你還沒
    有告知他就調頭離開？）我還來不及告知他，他就調頭離開
    ；（本件舉發通知單後來有無寄送到他的處所？）因為新的
    規定只要告訴他到案處所及日期就可以了，至於本件是否有
    送達我不曉得等語，由上開證述可知，本件異議人於舉發當
    時雖拒簽、拒收舉發通知單，惟值勤員警亦未完成告知受處
    分人應到案時間及處所之程序，是本件舉發通知單自難依上
    開違反道路交通管理事件統一裁罰基準及處理細則第11條第
    1項第1款之規定，視為異議人已收受舉發通知單，舉發機關
    自仍應依法定程序送達舉發通知單給異議人，而本件舉發通
    知單並未送達給異議人等情，復有臺北市政府警察局文山第
    一分局97年6 月17日北市警文一分交字第09730712300號函、
    臺北市政府警察局文山第二分局97年6 月23日北市警文二分
    交字第09731105600 號函在卷可考，是本件舉發通知單顯難
    認為已經合法送達，原處分機關依法要無予以裁罰之餘地。
    本件在未經原舉發機關合法送達該舉發通知單前，原處分機
    關尚無對異議人為裁罰之權，原處分既有可議，自應由本院
    撤銷原處分。
四、據上論結，應依道路交通管理處罰條例第87條第2 項、道路
    交通案件處理辦法第20條前段，裁定如主文。
中    華    民    國    97    年    7     月    10    日
                  交通法庭      法  官  李明益
以上正本證明與原本無異。
如不服本裁定，應於裁定送達後5日內向本院提出抗告狀。
                                書記官  劉穗筠
中    華    民    國    97    年    7     月    11    日


司法院資訊處製作；財團法人民間司法改革基金會備份。
